臺灣桃園地方法院刑事判決
                                  110年度審金訴字第682號
公  訴  人  臺灣桃園地方檢察署檢察官
被      告  洪偉濱


上列被告因詐欺等案件，經檢察官提起公訴（110年度偵字第296
44號），被告於本院準備程序中，就被訴事實為有罪之陳述，經
本院告知簡式審判程序意旨，並聽取當事人之意見後，本院合議
庭裁定改由受命法官獨任依簡式審判程序審理，判決如下：
    主  文
洪偉濱犯三人以上共同冒用政府機關及公務員名義詐欺取財罪，
處有期徒刑壹年肆月。
    事實及理由
一、本件犯罪事實及證據，除應補充、更正如下外，其餘均引用
    如附件檢察官起訴書之記載：
  ㈠起訴書犯罪事實欄一第7至9行「洪偉濱與前開詐欺集團成員
    共同意圖為自己之不法所有、基於冒用政府機關或公務員名
    義、3人以上共同犯詐欺取財及掩飾隱匿詐欺所得去向之洗
    錢等犯意聯絡聯絡」補充更正為「洪偉濱與前開詐欺集團成
    員共同意圖為自己之不法所有、基於冒用政府機關及公務員
    名義、3人以上共同犯詐欺取財、以不正方法由自動付款設
    備取得財物及掩飾隱匿詐欺所得去向之洗錢等犯意聯絡」。
　㈡起訴書證據並所犯法條欄一、證據清單及待證事實編號1「被
    告洪偉濱於警詢及偵查中之自白」更正為「被告洪偉濱於偵
    查中之自白」。
　㈢起訴書證據並所犯法條欄一、證據清單及待證事實編號4中「
    監視器畫面截圖14張」更正為「監視器畫面截圖16張」。
　㈣證據部分補充「告訴人林建誠於本院準備程序中之陳述」、
    「被告洪偉濱於本院訊問程序中之陳述、本院準備程序及審
    理中之自白」。
二、論罪科刑： 
  ㈠按洗錢防制法於民國105年12月28日修正公布，並於106年6月
    28日生效施行（下稱新法），新法第14條第1項之一般洗錢
    罪，祇須有第2條各款所示行為之一，而以第3條規定之特定
    犯罪作為聯結即為已足。另過去實務見解認為，行為人對犯
    特定犯罪所得之財物或利益作直接使用或消費之處分行為，
    或僅將自己犯罪所得財物交予其他共同正犯，祇屬犯罪後處
    分贓物之行為，非洗錢防制法所規範之洗錢行為，惟依新法
    規定，倘行為人意圖掩飾或隱匿特定犯罪所得來源，而將特
    定犯罪所得直接消費處分，甚或交予其他共同正犯予以隱匿
    ，或由共同正犯以虛假交易外觀掩飾不法金流移動，即難認
    僅單純犯罪後處分贓物之行為，應仍構成新法第2條第1或2
    款之洗錢行為（最高法院108年度台上字第2057號、第2425
    號、第2402號判決意旨參照）。又刑法第339條之2第1項之
    以不正方法由自動付款設備取得他人之物罪，所謂不正方法
    ，係指一切不正當之方法，如以強暴、脅迫、詐欺、竊盜或
    侵占等方式取得他人之提款卡及密碼，再冒充本人由自動提
    款設備取得他人之物，或以偽造他人之提款卡由自動付款設
    備取得他人之物而言（最高法院108年度台上字第2123號判
    決意旨參照）。再按共同正犯之成立，祇須具有犯意之聯絡
    ，行為之分擔，既不問犯罪動機起於何人，亦不必每一階段
    犯行，均經參與；共同正犯之意思聯絡，原不以數人間直接
    發生者為限，即有間接之聯絡者，亦包括在內；其表示之方
    法，不以明示通謀為必要，即相互間有默示之合致，亦無不
    可；共同實行犯罪行為之人，在合同意思範圍以內，各自分
    擔犯罪行為之一部，相互利用他人之行為，以達其犯罪之目
    的者，本於責任共同之原則，即應對於全部所發生結果共同
    負責。
　㈡查被告洪偉濱先聽從詐欺集團上游之指示，至指定地點向告
    訴人林建誠收取其如附件起訴書所載之中華郵政股份有限公
    司帳號00000000000000號帳戶及臺灣土地銀行帳號00000000
    0000號帳戶（下簡稱告訴人林建誠郵局帳戶、土地銀行帳戶
    ）之存摺2本、提款卡1張、印章及指印等物，嗣再持告訴人
    林建誠上開郵局帳戶提款卡提領告訴人林建誠該金融帳戶內
    之款項，並將領取之現金轉交給詐欺集團上游，則被告將現
    金交付予詐欺集團上游，致無從追查該款項之流向，令該詐
    欺所得之款項去向不明，客觀上已製造該詐欺犯罪所得之金
    流斷點，達成隱匿犯罪所得之效果，妨礙檢警機關對該詐欺
    集團犯罪之偵查，自構成洗錢防制法第2條第2款「掩飾或隱
    匿特定犯罪所得之本質、來源、去向、所在、所有權、處分
    權或其他權益者」之洗錢行為甚明；又被告就如附件起訴書
    犯罪事實欄一所示持以提款之告訴人林建誠郵局帳戶提款卡
    暨密碼，雖為告訴人林建誠所提供，且其提款時亦係輸入正
    確密碼，然告訴人林建誠乃係受詐騙而提供該等提款卡及密
    碼，實際上並未授權同意本案詐欺集團成員提取款項，是該
    詐欺集團違反告訴人林建誠之意思，指示被告冒充告訴人林
    建誠擅自持卡提款，自屬刑法第339條之2第1項所定「以不
    正方法由自動付款設備取得他人之物」；再被告與其所屬詐
    欺集團成員所犯之共同冒用公務員名義詐欺取財犯行，參與
    人員除被告外，依卷內證據顯示至少尚有以電話詐騙告訴人
    林建誠之人及指示被告至指定地點拿取包裹、提款及上繳款
    項之人，足認本案已有三人以上共同對告訴人林建誠實行詐
    騙，是核被告所為係犯刑法第339條之4第1項第1款、第2款
    之3人以上共同冒用政府機關及公務員名義詐欺取財罪、同
    法第339條之2第1項以不正方法由自動付款設備取財罪及洗
    錢防制法第14條第1項之一般洗錢罪；起訴書雖漏未論及刑
    法第339條之2第1項規定，惟此部分與檢察官起訴經本院判
    決有罪部分，有想像競合犯之裁判上一罪關係，為起訴效力
    所及，且經本院當庭告知被告可能涉犯前開以不正方法由自
    動付款設備取財罪名，無礙被告防禦權之行使，本院自得併
    予審理，附此敘明。
　㈡被告與微信帳號暱稱「麒開得勝」、「CUB」、「大B」、「K
    K」等人及渠等所屬本案詐欺集團之其他成員間，就上開犯
    行，具有犯意聯絡與行為分擔，應論以共同正犯。
　㈢被告雖如附件起訴書附表所示3次提領告訴人林建誠郵局帳戶
    內之款項，然均係提領同一告訴人林建誠遭詐騙之款項，乃
    基於同一詐欺取財之目的，而侵害告訴人林建誠之同一財產
    法益，各行為之獨立性均極為薄弱，難以強行分開，依一般
    社會健全觀念，應就被告上開多次領款行為，視為數個舉動
    之接續施行，合為包括之一行為予以評價，是就被告上開3
    次提領告訴人林建誠郵局帳戶內款項之行為，應論以接續犯
    之一罪。另被告就上開所為，係以一行為而觸犯數罪名，為
    想像競合犯，應從一重以三人以上共同冒用公務員名義詐欺
    取財罪處斷。
　㈣末按犯洗錢防制法第14、15條之罪，在偵查或審判中自白者
    ，減輕其刑，洗錢防制法第16條第2項定有明文。然按想像
    競合犯之處斷刑，本質上係「刑之合併」，其所謂從一重處
    斷，乃將想像競合犯組成之評價上數罪，合併為科刑一罪，
    其所對應之刑罰，亦合併其評價上數罪之數法定刑，而為一
    個處斷刑。易言之，想像競合犯侵害數法益者皆成立犯罪，
    論罪時必須輕、重罪併舉論述，同時宣告所犯各罪名，包括
    各罪有無加重、減免其刑之情形，亦應說明論列，量刑時併
    衡酌輕罪部分量刑事由，評價始為充足，然後依刑法第55條
    前段規定「從一重處斷」，非謂對於其餘各罪可置而不論。
    因此，法院決定處斷刑時，雖以其中最重罪名之法定刑，做
    為裁量之準據，惟於裁量其輕重時，仍應將輕罪合併評價在
    內（最高法院108年度台上字第4405號判決、108年度台上大
    字第3563號裁定意旨參照）。查被告就其本件所犯構成洗錢
    行為之構成要件事實於偵查、本院準備程序及審理時均有所
    自白，原應就其所犯一般洗錢罪，依上開規定減輕其刑；惟
    其所犯一般洗錢罪屬想像競合犯其中之輕罪，亦即被告就前
    開犯行係從一重之三人以上共同冒用公務員名義詐欺取財罪
    處斷，故就被告此部分想像競合輕罪得減刑部分，依上開說
    明，僅由本院於後述依刑法第57條量刑時一併衡酌該部分減
    輕其刑事由，併此說明。
　㈤爰審酌被告正值青壯，不思循正當管道獲取財物，明知詐欺
    集團對社會危害甚鉅，竟因受金錢誘惑擔任車手並將詐得之
    款項交予詐欺集團上游，使詐欺集團能保有犯罪所得，造成
    民眾受有財產上之損害，亦使執法人員難以追查，其所為不
    當，殊值非難，應予懲處，惟念其於偵查、本院準備程序及
    審理時均坦承犯行，符合洗錢防制法第16條第2項之減刑規
    定，犯後態度尚可，兼衡其犯罪之目的、手段、參與之程度
    及本案告訴人林建誠所受損害之程度及被告尚未與告訴人林
    建誠達成調解，未為任何補償、彌損之作為乙節，暨考量其
    前科素行等一切情狀，量處如主文所示之刑，以示懲儆。
三、沒收：
  ㈠按犯罪所得，屬於犯罪行為人者，沒收之。但有特別規定者
    ，依其規定；前二項之沒收，於全部或一部不能沒收或不宜
    執行沒收時，追徵其價額；刑法第38條之1條第1項、第3項
    分別定有明文。查卷內亦並無證據足認被告因本件犯行有實
    際取得報酬，故依罪疑唯輕、有疑唯利被告原則，自應從有
    利於被告之認定，認被告本案並無任何犯罪所得，故毋庸宣
    告沒收或追徵。
　㈡至被告本案所取得告訴人林建誠土地銀行帳戶及郵局帳戶存
    摺2本、郵局帳戶提款卡1張、印章印文及指印等物，雖為被
    告本件犯行所取得及所用之物，然既未扣案，復非屬被告所
    有，本院審酌存摺、提款卡、印章印文及指印本身無財產價
    值或換價可能，且非違禁物或專科沒收之物，況該些帳戶一
    經掛失重新申辦即喪失效用，是應無再遭詐欺集團成員利用
    之虞，故認欠缺刑法上之重要性，爰不予宣告沒收，併此敘
    明。
　㈢末按犯洗錢防制法第14條之罪，其所移轉、變更、掩飾、隱
    匿、收受、取得、持有、使用之財物或財產上利益，沒收之
    ，同法第18條第1項前段固定有明文。然查本案未經扣案之
    詐欺贓款共計15萬元，固為被告掩飾、隱匿之財物，惟依被
    告所供陳之情節，該贓款其已繳回該詐欺集團，非屬於其所
    有，亦非在其實際掌控中，是倘依上開規定諭知被告應就其
    所隱匿之財務宣告沒收，實屬過苛，爰不依上開規定宣告沒
    收，亦附此敘明。
據上論斷，應依刑事訴訟法第273條之1第1項、第299條第1項前
段、第310條之2、第454條第2項，判決如主文。
本案經檢察官李允煉、蔡宜芳提起公訴，檢察官林欣怡到庭執行
職務。
中    華    民    國   111    年    6     月    10    日
                  刑事審查庭  法  官  林慈雁
以上正本證明與原本無異。
如不服本判決應於收受判決後20日內向本院提出上訴書狀，並應
敘述具體理由。其未敘述上訴理由者，應於上訴期間屆滿後20日
內向本院補提理由書（均須按他造當事人之人數附繕本）「切勿
逕送上級法院」。
                              書記官  吳秉翰
中　　華　　民　　國　　111 　年　　6 　　月　　13　　日
附錄本案論罪科刑法條全文：
刑法第339條之2
意圖為自己或第三人不法之所有，以不正方法由自動付款設備取
得他人之物者，處3年以下有期徒刑、拘役或30萬元以下罰金。
以前項方法得財產上不法之利益或使第三人得之者，亦同。
前二項之未遂犯罰之。

刑法第339條之4
犯第339條詐欺罪而有下列情形之一者，處1年以上7年以下有期
徒刑，得併科1百萬元以下罰金：
一、冒用政府機關或公務員名義犯之。
二、三人以上共同犯之。
三、以廣播電視、電子通訊、網際網路或其他媒體等傳播工具，
    對公眾散布而犯之。
前項之未遂犯罰之。 

洗錢防制法第2條
本法所稱洗錢，指下列行為：
一、意圖掩飾或隱匿特定犯罪所得來源，或使他人逃避刑事追訴
    ，而移轉或變更特定犯罪所得。
二、掩飾或隱匿特定犯罪所得之本質、來源、去向、所在、所有
    權、處分權或其他權益者。
三、收受、持有或使用他人之特定犯罪所得。
　　
洗錢防制法第14條
有第二條各款所列洗錢行為者，處7年以下有期徒刑，併科新臺
幣5百萬元以下罰金。
前項之未遂犯罰之。
前二項情形，不得科以超過其特定犯罪所定最重本刑之刑。

附件：
臺灣桃園地方檢察署檢察官起訴書
                                    110年度偵字第29644號
　　被　　　告　洪偉濱　男　21歲（民國00年0月00日生）
　　　　　　　　　　　　住○○市○○區○○里00鄰○○路0
　　　　　　　　　　　　　段00巷0弄00號
　　　　　　　　　　　　國民身分證統一編號：Z000000000號
上列被告因詐欺案件，已經偵查終結，認應提起公訴，茲將犯罪
事實及證據並所犯法條分敘如下：
　　　　犯罪事實
一、洪偉濱於民國110年3月間，透過求職網站加入真實姓名年籍
    不詳綽號微信帳號暱稱「麒開得勝」、「CUB」、「大B」、
    「KK」等人所屬之詐欺集團擔任車手(涉犯組織犯罪條例部
    分，業經臺灣彰化地方檢察署以110年度偵字第4857、5505
    號起訴，不在本次起訴範圍)，持該詐欺集團交付之工作手
    機及門號聯絡，負責撿包裹、提領贓款、交付贓款等工作。
    洪偉濱與前開詐欺集團成員共同意圖為自己之不法所有、基
    於冒用政府機關或公務員名義、3人以上共同犯詐欺取財及
    掩飾隱匿詐欺所得去向之洗錢等犯意聯絡聯絡，先由該詐欺
    集團犯罪組織之機房成員於110年4月5日9時40許，撥打電話
    予林建誠，冒充員警「王怡秀」、地方檢察署「黃檢察官」
    等人員，向林建誠佯稱：林建誠所有之門號涉及洗錢案件，
    須提供持存摺、提款卡、印章及指印，致林建誠陷於錯誤，
    依「黃檢察官」指示，於同日12時30分許，將其所有之中華
    郵政股份有限公司000-00000000000000號帳戶(下稱郵局帳
    戶)及臺灣土地銀行000-000000000000存摺2本、郵局帳戶金
    融卡1張、印章印文及指印裝在牛皮紙袋內(下稱本案包裹)
    ，置於桃園市○○區○○路00號對面車牌號碼000-0000號自小客
    車車輪後。嗣洪偉濱依上開詐欺集團成員指示，於110年4月
    5日13時15分許，搭乘車牌號碼000-0000號營業用自小客車
    前往桃園市○○區○○路00號對面車牌號碼000-0000號自小客車
    車輪後，拿取上開本案包裹，並搭乘車牌號碼000-0000號營
    業用自小客車至桃園市○○區○○街00號埔心郵局，持林建誠所
    有之上開郵局帳戶提款卡於附表所示時間提領如附表所示金
    額總計新台幣(下同)15萬元，再搭乘車牌號碼000-0000號營
    業用小客車離去，將所提領之15萬元交付上游。嗣林建誠告
    知家人接到詐欺集團成員撥打電話之內容，驚覺有異報警，
    經警調閱沿路監視錄影器畫面始悉上情。
二、案經林建誠訴請桃園市政府警察局大園分局報告偵辦。
　　　　證據並所犯法條
一、證據清單及待證事實：
編號 證據名稱 待證事實 1 被告洪偉濱於警詢及偵查中之自白 坦承依上開詐欺集團成員指示，於110年4月5日13時15分許，搭乘車牌號碼000-0000號營業用自小客車前往桃園市○○區○○路00號對面車牌號碼000-0000號自小客車車輪後，拿取上開包裹，並搭乘車牌號碼000-0000號營業用自小客車至桃園市○○區○○街00號埔心郵局，持林建誠所有之上開郵局帳戶提款卡於附表所示時間提領如附表所示金額總計新台幣(下同)15萬元，再搭乘車牌號碼000-0000號營業用小客車離去，將所提領之15萬元交付上游之事實。 2 證人即告訴人林建誠警詢之指述 證明110年4月5日9時40許，接到詐欺集團成員冒充員警「王怡秀」、地方檢察署「黃檢察官」等人之電話，向林建誠佯稱：林建誠所有之門號涉及洗錢案件，須提供持存摺、提款卡、印章及指印，致林建誠陷於錯誤，依「黃檢察官」指示，於同日12時30分許，將其所有郵局帳戶及臺灣土地銀行000-000000000000存摺2本、郵局帳戶金融卡1張、印章印文及指印裝在牛皮紙袋內，置於桃園市○○區○○路00號對面車牌號碼000-0000號自小客車車輪後之事實。 3 上開郵局帳戶之封面照片及交易明細 證明上開郵局帳戶為告訴人所有，且被告於110年4月5日提領告訴人上開郵局帳戶內15萬元之事實。 4 監視器畫面截圖14張、監視器影像光碟1張 證明被告依上開詐欺集團成員指示，於110年4月5日13時15分許，搭乘車牌號碼000-0000號營業用自小客車前往桃園市○○區○○路00號對面車牌號碼000-0000號自小客車車輪後，拿取上開包裹，並搭乘車牌號碼000-0000號營業用自小客車至桃園市○○區○○街00號埔心郵局，持林建誠所有之上開郵局帳戶提款卡於附表所示時間提領如附表所示金額總計新台幣(下同)15萬元，再搭乘車牌號碼000-0000號營業用小客車離去，將所提領之15萬元交付上游之事實。 5 現場照片3張 證明告訴人將本案包裹置於桃園市○○區○○路00號對面車牌號碼000-0000號自小客車車輪後之事實。 6 被告於110年4月6日為彰化縣政府警察局彰化分局逮捕之照片2張 證明被告為上開監視器所拍攝到領取上開本案包裹並持林建誠所有上開郵局帳戶金融卡提款之人之事實。 
二、核被告洪偉濱所為，係犯刑法第339條之4第1項第1、2款之
    冒用政府機關或公務員名義、三人以上共同犯詐欺取財及洗
    錢防制法第14條第1項之洗錢等罪嫌。與其他成員有犯刑法
    第339條之4第1項第1、2款之冒用政府機關或公務員名義、
    三人以上共同犯詐欺取財及洗錢防制法第14條第1項之洗錢
    等罪嫌，請論以共同正犯。被告所犯上開加重詐欺取財與洗
    錢防制法等罪嫌間，係一行為而觸犯數罪名，為異種想像競合
    犯，請依刑法第55條前段之規定，從一重之加重詐欺取財罪
    處斷。
三、依刑事訴訟法第251條第1項提起公訴。
　　此　致
臺灣桃園地方法院
中　　華　　民　　國　 110　　年　　11　　月　　8 　　日
　　　　　　　　　　　　　　　檢　察　官　李  允  煉
                              檢  察  官  蔡  宜  芳　
本件證明與原本無異　　　　　　　　　　　　　　　　　　
中　　華　　民　　國　 110　　年　  11 　　月　 25   日
　                            書  記  官　林  俞  兒   

所犯法條：
中華民國刑法第339條之4
犯第339條詐欺罪而有下列情形之一者，處1年以上7年以下有期
徒刑，得併科1百萬元以下罰金：
一、冒用政府機關或公務員名義犯之。
二、三人以上共同犯之。
三、以廣播電視、電子通訊、網際網路或其他媒體等傳播工具，
    對公眾散布而犯之。
前項之未遂犯罰之。
洗錢防制法第14條
有第二條各款所列洗錢行為者，處7年以下有期徒刑，併科新臺
幣5百萬元以下罰金。
前項之未遂犯罰之。
前二項情形，不得科以超過其特定犯罪所定最重本刑之刑。
附表：
項次 領取時間 領取金額(新台幣) 1 110年4月5日13時46分許 6萬元 2 110年4月5日13時47分許 6萬元 3 110年4月5日13時48分許 3萬元